【裁判字號】    97,簡上,56
【裁判日期】    980527
【裁判案由】    侵權行為損害賠償
【裁判全文】
臺灣屏東地方法院民事判決  97年度簡上字第56號
    上  訴  人  丁○○
    訴訟代理人  丙○○
    被 上訴 人  乙○○
    訴訟代理人  甲○○
上列當事人間請求侵權行為損害賠償事件，上訴人對於民國97年
5 月30日本院潮州簡易庭96年度潮簡字第293 號第一審判決提起
上訴，本院於98年5 月13日言詞辯論終結，判決如下：
    主      文
原判決關於駁回上訴人後開第二項之訴部分，及該部分假執行之
聲請，暨訴訟費用之裁判均廢棄。
被上訴人應給付上訴人新臺幣貳萬捌仟伍佰捌拾捌元，及自民國
九十七年四月二十二日起至清償日止，按週年利率百分之五計算
之利息。
其餘上訴駁回。
第一、二審訴訟費用由被上訴人負擔二分之一，餘由上訴人負擔
。
    事實及理由
一、上訴人起訴主張：被上訴人於民國95年8 月間在上訴人所有
    門牌號碼屏東縣林邊鄉○○路3 號之磚造平房（下稱系爭房
    屋）旁，建造3 層樓之透天房屋，然於建造過程中，被上訴
    人完全不顧其緊鄰系爭房屋旁之挖掘地基行為可能因土方流
    失造成系爭房屋受損，即逕行挖掘，毫無安全防護措施之設
    置，致上訴人之房屋產生龜裂受損，並造成化糞池裂開污水
    外洩惡臭不堪，房屋復因龜裂嚴重而修復困難。且化糞池外
    露在恆春大地震前即已發生，嗣系爭房屋更陸續產生龜裂，
    足見系爭房屋之地基於被上訴人開挖地基時已被淘空，才會
    在地震後產生龜裂，且相連房屋共有4 間，若係因地震造成
    ，應皆會產生龜裂，惟其餘3 間並未受損，況系爭房屋是倒
    向被上訴人房屋之方向，益見係因被上訴人施工不當而導致
    系爭房屋龜裂。經上訴人詢問專業及具有經驗之泥水師傅，
    其等均建議系爭房屋屋頂需重建才不致有危險之虞。而系爭
    房屋之承租人亦因認為房屋有傾倒危險，與上訴人終止租約
    ，系爭房屋目前已無人敢居住。經泥水師傅估計系爭房屋之
    重建費用全部需新臺幣（下同）43萬元，爰依侵權行為之法
    律關係提起本件訴訟等語。並於原審聲明：(一)被上訴人應給
    付上訴人43萬元，及自起訴狀繕本送達翌日起至清償日止，
    按週年利率5%計算之利息。(二)願供擔保請准宣告假執行。
二、被上訴人於原審則以：95年8 月間地基開挖約1 公尺40公分
    至1 公尺50公分，地基開挖1 、2 天就完成，且立即灌水泥
    。被上訴人認為系爭房屋龜裂與被上訴人開挖地基並無關連
    ，況上訴人係在95年12月26日發生恆春大地震後，才告知被
    上訴人房屋產生龜裂，當時被上訴人之房屋已蓋到2 樓等語
    置辯。並聲明：上訴人之訴駁回。
三、原審判決駁回上訴人之訴，上訴人聲明不服，提起上訴，除
    援用於原審之陳述外，另以：
（一）上訴人於原審就系爭房屋毀損聲請鑑定，並已繳納鑑定費
      ，豈有可能於會勘過程又表示不作鑑定等語，原審判決引
      用臺灣省建築師公會屏東縣辦事處鑑定報告書之記載內容
      顯有錯誤。被上訴人蓋房子都沒有經過我們同意，就使用
      系爭房屋的屋頂施工。又系爭房屋毀損係發生於95年12月
      26日恆春大地震之前，況上訴人所提供之照片中，有1 張
      拍攝日期亦在恆春地震之前，原審判決對此漏未審酌，顯
      有疏誤。
（二）證人己○○於本院言詞辯論時具結證稱：「我記得還沒有
      地震之前，隔壁蓋房子的人挖地基，導致房屋前後的牆壁
      都有裂痕... 我也有看到隔壁挖地基，導致砂子漸漸流失
      ... 。（問：在被上訴人挖地基之前，系爭房屋牆壁沒有
      裂痕嗎？）沒有。因為沒有裂痕，所以我才承租系爭房屋
      。」等語，再參酌上訴人提出於地震前所拍攝化糞池漏水
      之照片，足證系爭房屋發生損壞確係在95年12月26日恆春
      大地震之前，被上訴人所辯與事實不符，並不足採。次查
      ，系爭房屋興建至95年止，僅10餘年，並非被上訴人所稱
      之25年。且被上訴人援用財政部頒佈之固定資產耐用年限
      ，係公部門課稅之依據，與系爭建物是否仍有殘餘價值無
      關，被上訴人抗辯上訴人並未受有任何損害，顯無理由。
      末查，證人戊○○於本院證稱：我印象中記得上訴人有指
      示我不必鑑定化糞池云云，足見證人無法肯定確否有指示
      其無庸鑑定化糞池之損害原因，而實際上上訴人確未指示
      證人不用作上開鑑定等語。並聲明：(一)原判決廢棄。(二)前
      開廢棄部分，被上訴人應給付上訴人43萬元，及自起訴狀
      繕本送達翌日即96年8 月10日起至清償日止，按週年利率
      5%計算之利息。(三)願供擔保請准宣告假執行。
四、被上訴人則以：
（一）蓋房子時，被上訴人有向縣政府報准開工，且開挖同時有
      請左右鄰地的所有人看開挖過程，4 個月後上訴人才說房
      屋裂掉跟開挖有關，房子主體是在95年底完成，全部是在
      96年7 月31日完成，使用執照那個時候才出來。上訴人請
      建築公會鑑定，鑑定後作成報告，認定裂縫跟我造蓋房子
      沒有直接關係。上訴人之損害應導因於房屋老舊及恆春大
      地震，與被上訴人之施工並無因果關係。且上訴人之房屋
      為磚造及鐵皮混合建造，耐用年限為25年或20年期間，自
      系爭房屋完工迄恆春大地震發生時早已逾耐用年限，早已
      無殘餘價值。再者，系爭房屋為未辦理保存登記之違章建
      築，顯未聘請土木技師等依建築藍圖及建築方法為合法之
      施工，故耐用年限當更低於20年期間。且恆春大地震震度
      高達6.7 級，顯足以破壞設計不良之建築物（例如系爭房
      屋），並審酌被上訴人於95年8 月間開挖地基時，系爭房
      屋並無龜裂之情形，故系爭房屋之損壞顯肇因於先天施工
      設計不良、已屆使用年限及恆春大地震等多重因素，與被
      上訴人之施工行為無涉。況上訴人稱被上訴人之施工行為
      致其受損，亦未能舉證以實其說。又上訴人所列舉之新建
      房屋工程費43萬元賠償，並未經建築師精算，被上訴人否
      認其主張及核算方式。
（二）證人己○○陳稱因被上訴人之施工導致上訴人房屋龜裂，
      其證詞顯不可採。因該證人與上訴人具有親屬關係且來往
      密切，其證詞當有偏頗之虞。其次，證人並未親自見聞房
      屋龜裂之經過，其證詞自屬非親身經歷之傳聞法則，應不
      具證據能力。且房屋龜裂之原因具高度專業及技術性，非
      具土木或建築技師等專長者當無法判斷，證人為一家庭主
      婦，何能憑其主觀上之臆測，即認被上訴人之施工導致上
      訴人房屋龜裂？又證人係於96年6 月底才終止租約，如上
      訴人房屋之龜裂確為被上訴人之施工所造成，則其當應立
      即終止租約並遷出，何能待近1 年後始終止租約並遷出？
      綜上，上訴人請求損害賠償顯無理由等語置辯。並聲明：
      上訴駁回。
五、上訴人主張被上訴人於95年8 月間在系爭房屋旁建造3 層之
    透天房屋，及系爭房屋之牆壁等處有龜裂之情形，相連之其
    餘3 間房屋並無龜裂等事實，業據提出相片10張為證（見原
    審卷第7 至11頁），且為被上訴人所不爭執，復經原審會同
    鑑定人即戊○○建築師至現場勘驗屬實，製有勘驗筆錄及鑑
    定報告書各1 份可憑（見原審卷第37、38頁、第43至74頁）
    ，堪信為真實。至上訴人主張系爭房屋係因被上訴人於建造
    過程中，挖掘地基時毫無安全防護措施，始造成牆壁等處受
    損及化糞池裂開污水外洩，且修復困難，經泥水師傅估計重
    建費用全部需43萬元等情，則為被上訴人所否認，並以前詞
    置辯。經本院與兩造協議簡化爭點後，所整理之爭點為：(一)
    系爭房屋產生龜裂受損及化糞池裂開污水外洩，是否為被上
    訴人在旁邊建築房屋挖掘地基所造成？(二)上訴人得否依侵權
    行為之法律關係請求被上訴人賠償其所受之損害？茲將本院
    得心證之理由分述如下：
（一）系爭房屋產生龜裂受損及化糞池裂開污水外洩，是否為被
      上訴人在旁邊建築房屋挖掘地基所造成？
    1.經原審囑託臺灣省建築師公會屏東縣辦事處就系爭房屋之
      牆壁與化糞池受損之原因為鑑定，結果為：鑑定標的物因
      鄰屋施工前並未做現況鑑定，致該屋現有裂縫無比對的依
      據。牆壁損壞之確實原因無法查知... 屋後化糞池之損壞
      原因不明，在會勘過程中經屋主口頭指示不作鑑定等語，
      有上開鑑定報告書可稽（見原審卷第45頁）。復經原審再
      次函詢鑑定人有關可否以挖掘地基之方式判斷系爭房屋之
      損壞原因一節，則據鑑定人函覆：再挖掘也無法判斷建屋
      造成毀損比對之依據等語，此有函文1 份附卷可參（見原
      審卷第112 頁）。是此部分均無法作為有利於上訴人有關
      系爭房屋受損係由被上訴人施工所造成一事之認定依據。
    2.惟依被上訴人開挖地基時（95年8 月間）至96年6 月間承
      租並居住系爭房屋之證人林緣於言詞辯論時證述：「（系
      爭房屋在95年12月26日恆春大地震之前是否已經龜裂嚴重
      ？）我是在五、六年前承租系爭房屋，租金每月三千元，
      我承租系爭房屋到前年6 月才終止租約，沒有繼續住，我
      記得還沒有地震之前，隔壁蓋房子的人挖地基，導致房屋
      前後的牆壁都有裂痕，是漸漸裂開，地震後才又裂比較開
      。（你怎麼知道牆壁裂開跟挖地基有關係？）因為我都有
      去鄰居那邊聊天，他們告訴我的，我也有看到隔壁挖地基
      ，導致砂子漸漸流失，但是我並沒有看到牆壁裂開的過程
      ，因為當時只有隔壁他們在挖地基，所以我就認為跟他們
      有關係。（在被上訴人挖地基之前，系爭房屋牆壁沒有裂
      痕嗎？）沒有。因為沒有裂痕，所以我才承租系爭房屋。
      」等語（見本院卷第48、49頁）。可知系爭房屋於被上訴
      人在鄰地建屋挖掘地基時，牆壁即已漸漸產生裂痕，而非
      恆春大地震所致。故堪認上訴人此部分之主張可資採信。
      被上訴人雖以該證人與上訴人具有親屬關係且來往密切，
      其證詞有偏頗之虞，且其未親自見聞房屋龜裂之經過，依
      傳聞法則，其證詞不具有證據能力。又房屋龜裂之原因具
      高度專業及技術性，非具土木或建築技師等專長者當無法
      判斷，證人為一家庭主婦，何能憑其主觀臆測即認被上訴
      人之施工導致系爭房屋受損等語置辯。然查，上訴人固為
      證人林緣堂妹之配偶，而有親戚關係，惟究非至親，且依
      現存卷證資料，並無法認定證人與上訴人彼此間有密切之
      往來，故兩人除具有4 親等之姻親關係外，應僅止於92、
      93年間至96年6 月間之房東與房客關係而已，而被上訴人
      復未證明於終止租約後，兩人尚有其他密切往來或關係存
      在，是尚難以此即謂證人林緣之證詞有偏頗之虞。又證人
      林緣係親自見聞系爭房屋之牆壁於被上訴人開工後漸漸龜
      裂，僅未目睹牆壁裂開之過程，蓋常人實無可能全天候連
      續一段時間不停地注視牆壁，以便目擊牆壁裂開之「過程
      」，故證人此部分之陳述應可採信。另證人林緣雖非具有
      土木、建築專長或專業知識者，而無法判斷系爭房屋牆壁
      之裂痕是否為被上訴人挖掘地基之行為所造成，然就該牆
      壁之裂痕係於被上訴人開工挖掘地基後、恆春大地震發生
      前，即漸漸產生一節，其應有能力陳述，因此僅為事實上
      之陳述，而非損害原因之專業上判斷。綜上，被上訴人此
      部分之所辯均非可採。再查，系爭房屋相連之其餘3 間房
      屋並無牆壁龜裂之情形，此為兩造所不爭執，是系爭房屋
      牆壁之裂痕若係恆春大地震所造成，何以其他3 間相連之
      房屋無牆壁龜裂之情形？故益證系爭房屋之牆壁受損為被
      上訴人建屋施工挖掘地基不當所造成。
    3.至系爭房屋之化糞池，因證人林緣並未證述此部分於被上
      訴人施工後、恆春大地震前有受損之情形，且上開鑑定報
      告又未就化糞池之損壞原因為鑑定，業如前述；上訴人雖
      提出恆春大地震前所拍攝化糞池漏水之相片1 張為證（見
      本院卷第40頁），然化糞池漏水之原因多端，故尚無法以
      該相片即遽認化糞池裂開係被上訴人施工所造成。又經本
      院當庭曉諭兩造是否預支鑑定費用再做鑑定，惟均稱不願
      意（見本院卷第66頁背面）。是依民事訴訟法第94條之1
      第1 項前段規定，本院即得不再次囑託鑑定系爭房屋化糞
      池之受損原因，附此說明。
（二）上訴人得否依侵權行為之法律關係請求被上訴人賠償其所
      受之損害？
    1.按「直轄市、縣（市）（局）主管建築機關依本法規定核
      發之執照，僅為對申請建造、使用或拆除之許可。建築物
      起造人、或設計人、或監造人、或承造人，如有侵害他人
      財產，或肇致危險或傷害他人時，應視其情形，分別依法
      負其責任。」、「建築物在施工中，鄰接其他建築物施行
      挖土工程時，對該鄰接建築物應視需要作防護其傾斜或倒
      壞之措施。挖土深度在一公尺半以上者，其防護措施之設
      計圖樣及說明書，應於申請建造執照或雜項執照時一併送
      審。」建築法第26條、第69條分別定有明文。次按「凡從
      事建築物之新建、增建、改建、修建及拆除等行為時，應
      於其施工場所設置適當之防護圍籬、擋土設備、施工架等
      安全措施，以預防人命之意外傷亡、地層下陷、建築物之
      倒塌等而危及公共安全。」、「凡進行挖土、鑽井及沉箱
      等工程時，應依左列規定採取必要安全措施：一、應設法
      防止損壞地下埋設物如瓦斯管、電纜，自來水管及下水道
      管渠等。二、應依據地層分佈及地下水位等資料所計算繪
      製之施工圖施工。三、靠近鄰房挖土，深度超過其基礎時
      ，應依本規則建築構造編中有關規定辦理。四、挖土深度
      在一‧五公尺以上者，除地質良好，不致發生崩塌或其周
      圍狀況無安全之慮者外，應有適當之擋土設備，並符合本
      規則建築構造編中有關規定設置。五、施工中應隨時檢查
      擋土設備，觀察周圍地盤之變化及時予以補強，並採取適
      當之排水方法，以保持穩定狀態。六、拔取板樁時，應採
      取適當之措施以防止周圍地盤之沉陷。」建築技術規則建
      築設計施工編第150 條、第154 條亦分別有明定。又按土
      地所有人開掘土地或為建築時，不得因此使鄰地之地基動
      搖或發生危險，或使鄰地之工作物受其損害，民法第794
      條定有明文。及按上開規定均係保護他人維持社會公益之
      規定，定作人違反上述規定者，應推定其於定作或指示有
      過失。又定作人依法令負有為特定事項之義務，而使他人
      代為該事項時，定作人就該他人之過失或不適當之履行，
      仍應負其全責，不得因該他人代為履行而免其義務（最高
      法院72年臺上字第2225號、73年臺上字第4211號、95年臺
      上字第506 號判決意旨均足參照）。再按因故意或過失，
      不法侵害他人之權利者，負損害賠償責任；違反保護他人
      之法律，致生損害於他人者，負賠償責任；民法第184 條
      第1 項前段、第2 項前段分別定有明文。
    2.經查，建築房屋挖掘地基足以動搖損壞鄰地之房屋，為一
      般人皆知之事，詎被上訴人於挖掘地基建築時，並未做好
      足夠之防護措施，以確保鄰近構造物之穩定，致使系爭房
      屋發生損害，已違反前揭保護他人法律之規定，依上開說
      明，應推定其有過失，故被上訴人應依民法第184 條第2
      項前段之規定，負損害賠償之責。按負損害賠償責任者，
      除法律另有規定或契約另有訂定外，應回復他方損害前之
      原狀。第1 項情形，債權人得請求支付回復原狀所必要之
      費用，以代回復原狀，民法第213 條第1 項、第3 項定有
      明文。依上開鑑定報告書所示，系爭房屋之修復費用不含
      屋後化糞池，共計37,200元（見原審卷第46頁），故上訴
      人應得請求被上訴人賠償其修復系爭房屋之費用。上訴人
      雖主張系爭房屋有傾倒危險，需全部重建云云；然依上開
      鑑定報告書九、鑑定結論(一)所載：鑑定標的建築物，為磚
      造蓋鐵皮屋頂簡易建物；柱、牆壁有裂縫損壞，但未影響
      建築物結構安全，可作修復等語（見原審卷第46頁）。是
      上訴人此部分之主張即無可取。
    3.復按「物被毀損時，被害人除得依民法第一百九十六條請
      求賠償外，並不排除民法第二百十三條至第二百十五條之
      適用。依民法第一百九十六條請求賠償物被毀損所減少之
      價額，得以修復費用為估定之標準，但以必要者為限（例
      如：修理材料以新品換舊品，應予折舊）。」（最高法院
      77年度第9 次民事庭會議決議一要旨參照）。是本件損害
      金額之估列，就修復材料而言，即應考量折舊，始符損害
      賠償之精神，至修復所需之工資，上訴人自得全額向被上
      訴人求償。而依86年12月30日行政院台86財字第52051 號
      函所頒之「固定資產耐用年數表」，磚構造住宅用房屋之
      耐用年數為25年，查上訴人於本院自承系爭房屋自建造起
      至95年止，僅10餘年等語（見本院卷第69頁），另依系爭
      房屋之房屋稅籍證明書所載，至95年止系爭房屋之折舊年
      數至少有18年（見本院卷第70頁），故堪認系爭房屋並未
      逾耐用年數，而應以18年計算折舊。惟折舊後應仍有殘餘
      價值（詳後述），是被上訴人抗辯系爭房屋無殘餘價值云
      云，尚非可採。
    4.次查，依所得稅法施行細則第48條第1 項規定：「採平均
      法者，以固定資產成本減除殘價後之餘額，按固定資產耐
      用年數表規定之耐用年數平均分攤，計算其每期折舊額。
      」是參照45年7 月31日行政院（45）臺財字第4180號令訂
      定發布之「固定資產折舊率表」，以平均法計算如下：
      (1)牆柱裂縫Epoxy 填補之工作材料1 式為950 元（見原審
        卷第60頁），折舊額為657 元（計算式：殘價＝取得成
        本（耐用年數加1） ，即950 元（25＋1） ＝37元
        ，元以下四捨五入，以下同；折舊額＝（取得成本－殘
        價）0.04使用年數，即（950 元－37元）0.04
        18 ＝657元），故此部分折舊後之費用為293 元（950
        元－657 元），再加上鑿孔溝之工資1 式250 元後，每
        公尺之單價應為543 元。
      (2)牆1 ：3 水泥粉刷部分，水泥砂漿每立方公尺之單價為
        3,800 元（見原審卷第59頁），此金額中之1,395 元及
        1,235 元，分別係普通水泥及砂，均為材料費用，經折
        舊後之金額為1,821 元（計算式：殘價＝（1,395 元＋
        1,235 元）26＝101 元；折舊額＝（1,395 元＋1,23
        5 元－101 元）0.0418＝1,821 元），故此部分折
        舊後之費用為809 元（1,395 元＋1,235 元－1,821 元
        ），加上小工1,150 元及工具損耗20元後，每立方公尺
        之總價應為1,979 元；是0.02立方公尺1 ：3 水泥砂漿
        之總價應為40元（1,979 元0.02），再加上大工、小
        工及工具損耗之金額後，每平方公尺之單價應為394 元
        （40元＋207.5元＋138元＋8元）。
      (3)牆水泥漆（一底二度）部分，每公升之水泥漆為80元，
        總價為28元，經折舊後之金額為19元（計算式：殘價＝
        28元26＝1 元；折舊額＝（28元－1 元）0.0418
        ＝19元），故此部分折舊後之費用為9 元（28元－19元
        ），加上技工與工具損耗之金額後，每平方公尺之單價
        為141元（9元＋125元＋7元）。
    5.依上開折舊後之單價費用計算，如鑑定報告書附件7 「修
      復費用統計表」（見原審卷第62頁），應更正為：
      (1)項次8 ：543 元1.5 公尺＝815 元，394 元0.6 平
        方公尺＝236 元，小計為1,051 元。
      (2)項次9：同上，小計亦為1,051元。
      (3)項次10：394 元4 平方公尺＝1,576 元，小計為1,57
        6元。
      (4)項次11：394元0.5平方公尺＝197元，小計為197元。
      (5)項次12：（543 元1.5 公尺）＋（394 元3.9 平方
        公尺）＝2,352 元。故小計為2,352 元。
      (6)項次13：（543 元1 公尺）＋（394 元0.5 平方公
        尺）＝740 元。故小計為740 元。
      (7)項次14：394 元3.5 平方公尺＝1,379 元，故小計為
        1,379 元。
      (8)項次15：（543 元3 公尺）＋（394 元0.9 平方公
        尺）＝1,984 元。故小計為1,984 元。
      (9)項次16：（543 元2 公尺）＋（394 元1.2 平方公
        尺）＝1,559 元。故小計為1,559 元。
      (10)項次17：141 元59平方公尺＝8,319元，故小計為8,3
        19元。
    6.上開金額加上項次18、19、20之廢料清理、零星修復費、
      管理及稅雜費後，合計為28,588元（計算式：1,051 元＋
      1,051 元＋1,576 元＋197 元＋2,352 元＋740 元＋1,37
      9元＋1,984 元＋1,559 元＋8,319 元＋1,500 元＋2,000
      元＋4,880 元）。是上訴人得向被上訴人請求賠償之修復
      費用為28,588元。
六、末按「給付無確定期限者，債務人於債權人得請求給付時，
    經其催告而未為給付，自受催告時起，負遲延責任。其經債
    權人起訴而送達訴狀，或依督促程式送達支付命令，或為其
    他相類之行為者，與催告有同一之效力。」、「遲延之債務
    ，以支付金錢為標的者，債權人得請求依法定利率計算之遲
    延利息。」、「應付利息之債務，其利率未經約定，亦無法
    律可據者，週年利率為百分之五。」民法第229 條第2 項、
    第233 條第1 項前段及第203 條分別定有明文。查上訴人固
    於原審言詞辯論時當庭撤回陳永昌之起訴，並追加被上訴人
    為被告（見原審卷第98頁），惟並未於嗣後送達起訴狀繕本
    及該次追加筆錄之繕本予被上訴人（僅送達言詞辯論通知書
    而已，見原審卷第107 、108 頁），難認有生催告之同一效
    力；而被上訴人遲至97年4 月21日言詞辯論時，上訴人當庭
    為訴之聲明時，堪認其始受上訴人請求給付之催告（見原審
    卷第110 頁），是被上訴人應自97年4 月22日起負遲延責任
    。從而，上訴人依侵權行為之法律關係，請求被上訴人給付
    28,588元，及自97年4 月22日起至清償日止，按週年利率5%
    計算之利息，為有理由，應予准許；逾此部分之請求，則屬
    無據，應予駁回。原審就上開應准許部分，為上訴人敗訴之
    判決，尚有未洽，上訴意旨求予廢棄改判，為有理由，爰由
    本院予以廢棄改判如主文第2 項所示，又此部分訴訟標的之
    金額未逾上訴第三審之數額，於本判決宣示後即行確定，自
    無宣告假執行之必要，附此敘明。至上訴人之請求不應准許
    部分，原判決為上訴人敗訴之判決，並駁回其假執行之聲請
    ，理由雖有不同，但結果並無二致，上訴意旨求予廢棄改判
    ，為無理由，應駁回其此部分之上訴。
七、訴訟費用之負擔：按各當事人一部勝訴、一部敗訴者，其訴
    訟費用，由法院酌量情形，命兩造以比例分擔或命一造負擔
    ，或命兩造各自負擔其支出之訴訟費用。又按因敗訴人之行
    為，按當時之訴訟程度，為伸張或防衛權利所必要者，所生
    之費用，法院得酌量情形，命勝訴之當事人負擔其全部或一
    部，民事訴訴法第79條、第81條第2 款分別定有明文。查上
    訴人於原審繳納之鑑定費用合計為5 萬元（見原審卷第28、
    39頁），第一、二審之裁判費各為4,630 元及6,945 元，顯
    見鑑定費用佔全部訴訟費用額之一大部分，苟全依兩造勝、
    敗訴金額之比例諭知訴訟費用之負擔，對上訴人而言極不公
    平；蓋鑑定費用之支出，係在鑑定系爭房屋受損之原因確否
    與被上訴人之施工行為有關，堪認係上訴人為伸張權利所必
    要，故就被上訴人勝訴部分，爰酌由被上訴人負擔鑑定費用
    之一半。另參酌上訴人請求賠償之金額雖然大部分係無理由
    ，然上訴人主張之基本事實，即系爭房屋之牆壁受損確係被
    上訴人之施工行為所造成一節，業經認定成立，故其主張有
    理由部分之質量，堪認已達全部訴訟一半之程度，因認依民
    事訴訟法第79條規定，由兩造各負擔其餘訴訟費用之一半，
    始屬合理。
八、本件事證已臻明確，兩造其餘攻擊、防禦方法及舉證，經審
    酌後認對於判決結果均無影響，爰不一一論駁，末此指明。
九、據上論結，本件上訴為一部有理由，一部無理由，依民事訴
    訟法第436 條之1 第3 項、第463 條、第450 條、第449 條
    第2 項、第79條、第81條第2 款，判決如主文。
中    華    民    國    98    年    5     月    27    日
                  民事第一庭  審判長法  官  孫國禎
                                    法  官  春生
                                    法  官  張以岳
以上正本係照原本作成。
本判決不得上訴。
                                    書記官  林志憲
中    華    民    國    98    年    5     月    27    日


司法院資訊處製作；財團法人民間司法改革基金會備份。
